【裁判字號】    89,自緝,10
【裁判日期】    891018
【裁判案由】    詐欺
【裁判全文】
臺灣板橋地方法院刑事判決                          八十九年度自緝字第一號
    自  訴  人  乙○○○工業股份有限公司
    代  表  人  丙○○
    代  理  人  甲○○
    被      告  丁○○
    選任辯護人  陳鄭權
                林雅君
右列被告因詐欺案件，經自訴人提起自訴，本院判決如左：
    主  文
丁○○無罪。
    理  由
一、自訴意旨略以：被告丁○○夥同戊○○（業經本院判決無罪確定）於民國七十八
    年六、七月間到自訴人經營之乙○○○工業股份有限公司（以下簡稱晨星公司）
    謂渠二人分別經營慶旺及日盛鐘錶有限公司（以下分別簡稱慶旺公司、日盛公司
    ）專門做時鐘外銷，每月需要石英機心三、四萬個，有客戶指定要用貴公司之產
    品，要購機心四萬個，如果品質好，以後都用你們的」等語，雙方議價每個機心
    為新台幣（以下同）三十元，貨到付款，自訴人不疑有詐，遂將機心分批送交戊
    ○○及丁○○，計貨款一百零九萬八千三百七十五元，詎被告丁○○以股東戊○
    ○出差不在，無法付現，即交由被告戊○○簽發之台灣中小企業銀行板橋分行二
    十三萬元及三十萬二千八百七十五元之支票二紙予自訴人，其餘五十六萬五千五
    百元貨款，丁○○約定於七十八年八月二十五日付清，支票屆期經提示不獲付款
    ，嗣前往催討已人去樓空，始知受騙，因認被告涉有刑法第三百三十九條第一項
    詐欺罪嫌云云。
二、按犯罪事實應依證據認定之，無證據不得推定其犯罪事實；不能證明被告犯罪或
    其行為不罰者，應諭知無罪之判決，刑事訴訟法第一百五十四條、第三百零一條
    第一項定有明文。且為刑事訴訟法上證明之資料，無論其為直接證據或間接證據
    ，均須達於通常一般之人均不致於有所懷疑，而得確信其為真實之程度，始得據
    為有罪之認定，若其關於被告是否犯罪之證明未能達此程度，而有合理性懷疑之
    存在，致使無從形成有罪之確信，根據「罪證有疑，利於被告」之證據法則，即
    不得遽為不利於被告之認定，此觀諸最高法院七十六年臺上字第四九八六號判例
    意旨自明。又按犯罪事實之認定，應憑真實之證據，倘證據是否真實尚欠明顯，
    自難以擬制推測之方法，為其判斷之基礎，最高法院五十三年臺上字第六五六號
    判例可資參照。
三、訊據被告堅決否認詐欺犯行，辯稱其並未向被告購買機心，自訴人所持有之支票
    係被告開立予第三人清償貨款之支票，並非簽發予被告之貨款等語。
四、本件自訴人認被告涉上開罪嫌，無非係以持有被告簽發之支票未兌現為其主要論
    據。
五、經查，同案被告戊○○以慶旺公司簽發之台灣中小企業銀行板橋分行七十八年八
    月三十日期第五三七七四九號面額三十萬二千八百七十五元及七十八年八月十日
    期第五三七七四八號面額二十三萬元之支票各一紙，共計五十三萬二千八百七十
    五元，核與戊○○提出之同分行七十八年七月十日期第五二八三０一號面額五十
    三萬二千八百七十五元支票一紙相同，該第五二八三０一號支票經由自訴人代表
    人之胞弟郭慶河背書提示，有各該支票影本三紙附卷可稽，且依戊○○提出之和
    解分配表係積欠郭慶河經營之加昇公司五十三萬二千八百七十五元，依該和解分
    配表加昇公司可分配現金三萬七千一百零七元，由郭慶河領取，有和解分配表與
    郭慶河簽收之面額三萬七千一百零七元之支票影本一紙在卷可稽，足見戊○○簽
    發五十三萬二千八百七十五元之支票屆期未獲兌現，再簽發三十萬二千八百七十
    五元及二十三萬元之支票各一紙抵付，上開二紙支票屆期未獲兌現後，由加昇公
    司名義參加戊○○之債權分配，顯然戊○○係積欠加昇公司之債務，戊○○並未
    直接向自訴人買貨，戊○○並未有施用詐術使自訴人交付財物等事實，業據本院
    於七十九年六月十五日（七十九年自字第八八號）判決且確定在案，合先指明。
    從而，徒憑自訴人所提上開二紙支票影本，尚難認定被告確有向自訴人詐欺購貨
    之事實。再者，自訴人認被告有向其購買機心之事實，並未據提出簽單或送貨單
    據，且其自認因事隔十年，有關出貨之各項事證，已因自訴人由台北縣中和市遷
    移至新竹工業區，未能繼續保存舊有之出貨憑證，以致無法提出等語，是並無證
    據證明被告有詐欺之事實。自訴人雖另提出被告簽發之二十二萬零四百六十五元
    、二十三萬元支票之退票理由單影本各一件，但並未有支票原本，且該等支票並
    未兌現，則支票原本係退交持票人持有，亦無法向票據交換所函查提供原本，更
    無從該退票理由單影本，查知支票有無背書轉讓等情；殊難據以認定自訴人確持
    有該等支票，且該等支票係被告向自訴人詐購貨品而支付之貨款。是徒憑此等退
    票理由單影本二件，殊不得遽認被告確涉有詐欺犯行。雖被告所辯稱，其所開立
    前述之二紙支票係支付第三人之貨款，並非簽發予自訴人之貨款乙節，並提出證
    據力不足以確認為實在之筆記本（被告自書之簡要內容），而無法確認被告所辯
    屬實，但自訴人既無法提出被告確實有詐欺之事證，自不得徒憑推測，認定被告
    有詐欺之事實。此外，本院復查無其他確切之積極證據，足以證明被告有何如自
    訴人所訴之詐欺犯行，雖被告先後辯解不一致，而難採信其所辯屬實，然揆諸前
    開說明，既屬不能證明被告有犯罪之事證，依法自應為被告無罪判決之諭知。
據上論結，應依刑事訴訟法第三百四十三條、第三百零一條第一項，裁定如主文。
中    華    民    國      八十九    年      十      月      十八      日
                              臺灣板橋地方法院刑事第一庭
                                  法  官    李  行  一
右正本證明與原本無異。
如不服本判決，應於判決送達後十日內向本院提出上訴狀 (應附繕本) ，上訴於
臺灣高等法院。
                                  書記官    鄔  維  玲
中      華      民      國      八十九      年    十    月    十九    日


司法院資訊處製作；財團法人民間司法改革基金會備份。
